臺灣屏東地方法院民事判決
109年度訴字第825號
原      告  祭祀公業盧三貴

法定代理人  盧天平  
訴訟代理人  陳樹村律師(111年4月6日解除委任) 
            陳威廷律師(111年4月6日解除委任)
            黃當庭律師
被      告  盧德利  
訴訟代理人  王正宏律師
上列當事人間損害賠償事件，本院於民國111年5月16日言詞辯論
終結，判決如下：
    主      文
被告應給付原告新臺幣二十四萬九千七百九十七元，及自民國一
一○年一月一日起至清償日止，按週年利率百分之五計算之利息
。
原告其餘之訴駁回。
訴訟費用由被告負擔百分之十四；餘由原告負擔。
本判決第一項得假執行；但被告如以新臺幣二十四萬九千七百九
十七元為原告預供擔保，得免為假執行。
原告其餘假執行之聲請駁回。
    事實及理由
壹、程序事項：
　　按訴狀送達後，原告不得將原訴變更或追加他訴，但請求之
    基礎事實同一、擴張或減縮應受判決事項之聲明者，不在此
    限，民事訴訟法第255條第1項第2款、第3款定有明文。本件
    原告起訴時聲明：被告應給付原告新臺幣1,802,715元，及
    自起訴狀繕本送達之翌日起至迄清償日止，按年利5%計算之
    利息。原告復於111年3月21日本院言詞辯論期日當庭變更其
    聲明為：⒈被告應給付原告新臺幣335,132元，即自起訴狀繕
    本送達之翌日起至清償日止按年息5％計算之利息。⒉請依職
    權宣告假執行。核其上開訴之變更、縮減、追加，與上開規
    定相符，應予准許。
貳、實體事項
一、原告主張：
　㈠、按「無法律上之原因而受利益，致他人受損害者，應返還
      其利益。」、「因故意或過失，不法侵害他人權利者，負
      損害賠償責任。」、「假扣押裁定因自始不當而撤銷，或
      因第529條第4項及第530條第3項之規定而撤銷者，債權人
      應賠償債務人因假扣押或供擔保所受之損害。」、「關於
      假扣押之規定，於假處分準用之。」，民法第179條前段
      、同法第184條第1項前段、民事訴訟法第531條第1項即同
      法533條前段分別定有明文。復按「…查民事訴訟法第533
      條準用同法第531條規定：假處分裁定因自始不當而撤銷
      ，或因第529條第2項及第530條第3項之規定而撤銷者，債
      權人應賠償債務人因假處分或供擔保所受之損害。債權人
      所負此項損害賠償責任，乃本於假處分裁定撤銷之法定事
      由而生，即屬準侵權行為…」、「…上訴人請求返還擔保金
      固以民事訴訟法第104條第1項第1款規定為依據，因其提
      供之擔保金為金錢，請求返還擔保金，即與因回復原狀而
      應給付金錢之情形無異，自應類推適用民法第213條第2項
      規定，上訴人及非不得請求被上訴人依民法第203條規定
      按週年利率百分之5既負利息而為賠償。」，最高法院75
      年度台抗字第501號裁定、最高法院98年度台上字第1327
      號判決意旨參照。
　㈡、查原告起訴被告無權占有原告所有土地興建房屋及建物應
      拆屋還地，第一審原告獲有勝訴判決，被告應拆屋，原告
      供擔保680,000元聲請假執行，被告則反供擔保2,039,295
      元免為假執行。上開訴訟嗣經臺灣高等法院高雄分院、最
      高法院駁回上訴確定，是原告於108年10月31日為提存，
      原告自受有無法處分680,000元提存金之利息損害，後經
      被告不斷上訴最高法院駁回在案，原告始於109年11月26
      日聲請取回提存物，故自原告108年10月31日提存起至109
      年11月26日聲請返還提存物為止，共計392天。揆諸上開
      實務見解，即類推適用民法第213條規定請求按周年利率
      百分之五計算之利息損失，共計36,515元。
　㈢、次查被告無權占有原告所有系爭58-1地號之土地，業經前
      案判決確定，原告自得依據民法第179條規定，向被告請
      求相當於租金之不當得利，並依據土地法第97條第1項之
      規定，計算被告不當得利之金額，並依民法第126條規定
      ，以原告110年1月25日主張時回溯5年，以及105年1月21
      日至110年8月22日為2040天，故損害賠償金額為90,917元
      。
　㈣、依108年度司執字第51960號執行案卷，可證原告於108年10
      月31日就被告之系爭不動產聲請強制執行，繳納強制執行
      費用16,314元，於108年12月9日至現場履勘，惟被告於10
      9年2月5日項提存所提存2,039,295元。至強制執行無法進
      行，有提存所函文、被告提存書、國庫存款收款書、本院
      執行處終結執行函文可證。被告供擔保停止執行之損害，
      除強制執行費用16,314元外，於被告109年2月5日提存停
      止執行日至109年8月20日原告收受最高法院民事裁定之期
      間，即屬於原告不得執行期間之損失，其損害賠償計算式
      應以「原告所有系爭58-1地號土地公告現值總額×周年利
      率百分之5×被告供擔保向執行法院停止執行後至原告收受
      最高法院判決駁回上訴止期間之日數」為計算標準，其總
      計為191,386元。
　㈤、綜上，原告得向被告請求之金額共計為325,550元。並聲明
      ：
　　⒈被告應給付原告新臺幣335,132元，即自起訴狀繕本送達之
      翌日起至清償日止按年息5％計算之利息。
　　⒉請依職權宣告假執行。
三、被告則以：　　　
　㈠、查前案乃拆屋還地訴訟，原告獲勝訴確定，仍得持執行名
      義聲請強制執行，並無因被告供反擔保而導致其債權無法
      滿足情事。況被告供反擔保後提起二審訴訟，該審級進行
      三次準備程序、一次審理程序，期間尚未包含訊問鑑定人
      ，足見前案上訴非顯無理由，既被告前案非以拖延訴訟為
      目的，僅為避免原告先為假執行，恐日後生不能回復之損
      害所為反擔保，乃正當權利行使，不能謂有不當。
　㈡、原告於前揭拆屋還地訴訟，並未有請求相當租金之不當得
      利，前揭第一審判決訴訟標的既不包含相當租金債權，原
      告假執行所得「預先滿足之債權」也不會包含租金損失，
      縱認原告有相當租金不當得利請求權，原因亦是被告無權
      占用土地行為，而非被告供擔保停止執行行為，被告無從
      在此擔保金求償範圍內，求償相當租金不當得利，易言之
      ，縱被告對原告就系爭土地有相當租金之不當得利請求權
      亦應另訴為之。是原告本件請求無理由。再者，實務向例
      在計算相當租金不當得利，均以「申報地價作為計算基礎
      ，原告以「公告現值」計算，所憑無據。
　㈢、另查原告所參98年度台上字第1327號判決，案例事實與本
      件不同，前揭判決本案部分為金錢給付訴訟，而本件假執
      行本案乃拆屋還地訴訟，不得比附援引。既本案非金錢給
      付訴訟即無由因被告供反擔保而致原告利息損失之理。況
      按提存法第12條第1項規定，提存金已有利息給付，就此
      原告更無所謂利息損失可言。
　㈣、並聲明：原告之訴駁回。
四、本院之判斷：　　
　㈠、原告前因請求拆屋還地事件與被告涉訟(107年度訴字第201
       號，經歷高院及最高法院均為原告全部勝訴)，原告乃依
      一審勝訴判決，於108年10月31日以680,000元供擔保(108
      存字第491號)後聲請假執行，被告亦依法預供擔保免為假
      執行；原告上開提存於109年11月26日領回，其中花費提
      存費500元，並回本金680,000元及利息406元等情，為兩
      造所不爭執，且有前開拆屋還地歷審判決在卷可查，並經
      調閱本院提存卷宗及函查台銀利息憑條(見本院卷第115頁
      )，堪認為真。而兩造前案假執行宣告之本案判決，嗣經
      上訴至最高法院，均為原告全部勝訴判決，故前案一審判
      決既經判決確定，就因被告供擔保免為假執行部分，因而
      對原告產生之損害，原告自得予以請求，先予敘明。
　㈡、關於提存之損失部分：
　　⒈按民事訴訟法第395條第2項規定，為法律所定損害賠償之
      債發生之原因。原告請求返還假執行之擔保金，與請求給
      付金錢以回復原狀之情形無異，應認被告依該條規定請求
      賠償損害時，非不得類推適用民法第213條第2項規定，請
      求加給自提存擔保金之日起，依同法第203條之法定利率
      計算之利息，以回復其損害發生前之原狀。此項利息，與
      提存法第12條第1項所規定，提存金應給付利息，以實收
      之利息照付者，並非完全相同，倘後者之利息低於前者之
      利息，權利人尚非不得請求賠償其差額（參考最高法院10
       2年度台上字第1312號判決意旨參照）。本件原告於108
      年10月31提存擔保金68萬元，至109年11月26日取回該擔
      保金，僅領取利息406元(有台銀利息憑條在卷可查，見本
      院卷第115頁)，明顯低於民法第203條之法定利率即週年
      利率5%計算之利息，原告主張其因此受有利息差額之損害
      ，堪信為真。是原告此部分請求自屬有據。至被告抗辯原
      告已自提存所領有利息，並無損害云云，則無可採。
　　⒉綜上，原告因被告預供擔保免為假執行中關於提存部分所
      受損害，應以其提存之擔保金額68萬元，提存期間108年1
      0月31日提存起至109年11月26日聲請返還提存物為止共計
      392天，按法定週年利率5%計算，總計為36,515元【計算
      式：680,000元週年利率5%(392/364)年≒36,515元，元
      以下4捨5入】，再扣除其自提存所領取之利息406元，並
      加計原告因此支出之提存手續費500元，則本件提存部分
      損害賠償額為178萬6368元【計算式：36,515-406＋500＝36
      ,609元】。
　㈢、所受損害及所失利益：
　　　按損害賠償，除法律另有規定或契約另有訂定外，須填補
      債權人所受損害與所失利益。而依通常情形，或依已定之
      計畫、設備，或其他特別情事，可得預期之利益，視為所
      失利益，民法第216條第1、2項定有明文。準此，凡依外
      部客觀情事觀之，足認其已有取得利益之可能，因責任原
      因事實之發生，致不能取得者，即為所失之利益，應由債
      務人賠償。所謂所受損害，即現存財產因損害事實之發生
      而告減少，屬於「積極損害」；所謂所失利益，即新財產
      之取得，因損害事實之發生而受妨害，屬於「消極損害」
      。
　　⒈所受損害：原告因被告供擔保免為假執行，致未能於一審
      判決後收回土地，於此期間內，因不能使用該等土地而受
      有損失，參酌兩造前案拆屋還地訴訟之訴訟標的價額核定
      方式，係以土地價值為其基準，可見原告未能使用土地之
      損失，亦應同此道理，故依該土地之公告現值每平方公尺
      7,200元及被告供擔保停止執行至原告收受前案最高法院
      判決期間共197日為基準計算，為191,387元【計算式：98
      57,200周年利率5%197≒191,387元，元以下4捨5入】。
　　⒉所失利益：原告未能收回土地，而持續由被告使用收益中
      ，則原告於此處無權占有原告土地，獲得相當於租金之
      利益即為原告之所失利益。再按衡量基地租金之數額，除
      以基地申報地價為基礎外，尚須斟酌基地之位置、工商業
      繁榮之程度、承租人利用基地之經濟價值及所受利益等項
      ，以為決定。經查：依照兩造前案之認定結果，被告占用
      面積為295.55平方公尺，再參以該處之申報地價為688元
      ，本院復衡酌該土地之座位位置，周遭設施及被告之使用
      情形等等，認原告主張按土地申報地價年息百分之5計算
      被告應返還之不當得利價額，尚屬適當。又此部分考量者
      為未能假執行之所失利益，故計算期間僅能以被告供擔保
      停止執行至原告收受前案最高法院判決期間共197日為基
      準計算，而非回溯5年。準此，被告應給付原告所失利益5
      ,487元【計算式：（688元295.55 平方公尺5 ％197/36
      5≒5,487 元，元以下四捨五入】，逾此範圍，均為無理由
      。
　㈣、綜上所述，原告因被告供擔保免為假執行所受損害，應為
      【計算式：36,609＋191,387＋5,487＋16,314(執行費)＝249,
      797元】。
　㈤、另按給付無確定期限者，債務人於債權人得請求給付時，
      經其催告而未為給付，自受催告時起，負遲延責任。其經
      債權人起訴而送達訴狀，或依督促程序送達支付命令，或
      為其他相類之行為者，與催告有同一之效力，為民法第22
      9條第2項所明定。民事訴訟法第395條第2項所規定之損害
      賠償請求權，其給付無確定期限，仍應經原告催告履行，
      被告自受催告時起負遲延責任。本件起訴狀繕本於109年1
      2月21日寄存送達於被告戶籍地派出所，經10日生送達被
      告效力（有送達回證，見本院卷第24頁），則依上開規定
      ，起訴狀繕本之送達，與催告具同一效力，原告請求遲延
      利息部分，應自起訴狀繕本送達被告翌日起算。揆諸上開
      說明，原告請求被告賠償前開249,797元及自起訴狀繕本
      送達翌日即110年1月1日起至清償之日止，按周年利率5%
      計算之利息，即屬有據，應予准許。
五、綜上所述，原告請求因被告供膽保免為假執行所致損害，於
    主文第1項範圍內，為有理由，應予准許；逾此部分之請求
    ，即為無理由，應予駁回。本件原告勝訴部分，係就民事訴
    訟法第389 條第1 項第5 款所命給付價額未逾50萬元所為被
    告敗訴之判決，故依同法第389 條第1 項第5 款之規定，自
    應由本院依職權宣告假執行；至原告敗訴部分，其訴既經駁
    回，其假執行聲請並失所依附，應併予駁回之；被告未陳明
    如受不利判決願供擔保請准宣告免為假執行，本院則依職權
    酌定相當擔保金額宣告之。
六、本件事證已臻明確，兩造其餘之攻擊防禦方法，經審酌後，
    認與判決基礎之事實及結果並無影響，爰不一一贅述，併此
    敘明。
據上論結，本件原告之訴為一部有理由，一部無理由，依民事訴
訟法第79條、第389 條第1 項第5款、第392 條第2 項，判決如
主文。
中　　華　　民　　國　　111 　年　　5 　　月　　30　　日
                  民事第一庭    法　官　薛侑倫
正本係照原本作成。
如對判決上訴，須於判決送達後20日內向本院提出上訴狀，其未
表明上訴理由者，應於提出上訴後20日內向本院補提理由書狀（
均須按他造當事人之人數附繕本）。
如委任律師提起上訴者，應一併繳納上訴審裁判費。
中　　華　　民　　國　　111 　年　　5 　　月　　30　　日
                                書記官  沈詩雅